【裁判字號】    98,交聲,3725
【裁判日期】    981231
【裁判案由】    交管條例聲異
【裁判全文】
臺灣板橋地方法院交通事件裁定       98年度交聲字第3725號
原處分機關  交通部公路總局臺北區監理所
異  議  人
即受處分人  甲○○
上列異議人即受處分人因違反道路交通管理處罰條例案件，對於
交通部公路總局臺北區監理所民國98年9 月23日北監自裁字第裁
40-C00000000號違反道路交通管理事件裁決處分聲明異議，本院
裁定如下：
    主  文
原處分撤銷。
甲○○不罰。
    理  由
一、按「汽車停車時，應依下列規定：(一)禁止臨時停車處所不得
    停車。(二)彎道、陡坡、狹路、槽化線、交通島或道路修理地
    段不得停車。... (四)設有禁止停車標誌、標線之處所不得停
    車。... (九)顯有妨礙其他人、車通行處所，不得停車。...
    」、「而停車時應依車輛順行方向緊靠道路右側，其右側前
    後輪胎外側距離緣石或路面邊緣不得逾40公分」，道路交通
    安全規則第112 條第1 項第1 、2 、4 、9 款、第2 項分別
    定有明文。次按白實線設於路側者，作為車輛停放線，道路
    交通標誌標線號誌設置規則第149 條第1 項第1 款第3 目定
    有明文，惟駕駛人停放車輛時仍應依具體客觀情形，斟酌其
    車輛種類、車體大小、停放方式，以及該路段之道路寬、窄
    ，車輛流通量之大小與他車通行時是否顯有妨礙其他人、車
    通行處所停車之行為，若顯有妨害他車通行者仍不得停車，
    非謂設於路側之白實線之處所均可任意停車，合先敘明。再
    按汽車駕駛人停車時，有在顯有妨礙其他人、車通行處所停
    車之情形者，處新臺幣（下同）600 元以上1,200 元以下罰
    鍰，道路交通管理處罰條例第56條第1 項第5 款定有明文。
二、原處分意旨略以：本件異議人即受處分人（下稱受處分人）
    甲○○於民國98年7 月22日上午10時50分許，在臺北縣新店
    市○○路與寶興便道路旁，因其所駕駛之車牌號碼8105-EK
    號自小客車，有在繪有槽化線（白實線）禁止臨時停車標線
    處所，佔用道路違規停車【原處分記載為「槽化線違停」，
    業經原舉發機關即臺北縣政府警察局新店分局函覆更正舉發
    事實及適用法條為「違反道路交通管理處罰條例第56條第1
    項第5 款之『在顯有妨礙其他人、車通行處所停車』】之違
    規事實，為臺北縣政府警察局新店分局交通分隊員警予以照
    相採證後，以北縣警交大字第C00000000 號舉發違反道路交
    通管理事件通知單逕行舉發並予拖吊移置保管。經原處分機
    關於98年9 月23日以北監自裁字第裁40-C00000000號裁決書
    ，依道路交通管理處罰條例第56條第1 項第5 款之規定，裁
    處受處分人罰鍰900 元等語。
三、異議意旨略以：受處分人於98年7 月22日上午10時50分許駕
    駛車號8105-EK 號自小客車，將該自小客車停放在臺北縣新
    店市○○路、寶興便道道路旁，致遭裁決應處900 元之罰鍰
    ，含拖吊費共2,100 元之罰鍰，然其是停放在白線上，並不
    是如後來裁決第56條第1 項第5 款規定：在顯有妨礙其他人
    、車通行處所停車。也不是違反第56條第1 項第2 款的在槽
    化線停車，顯有錯誤，為此依法聲明異議，請求撤銷原處分
    ，以免冤抑等語。
四、經查：
（一）本件受處分人甲○○駕駛車牌號碼8105-EK 號自小客車，
      於98年7 月22日上午10時50分許，在臺北縣新店市○○路
      、寶興便道道路旁，因「槽化線違停」（嗣經更正為「在
      顯有妨礙他車通行處所停車」，已如上述）之違規事由，
      為員警予以照相採證後，開立本件舉發違反道路交通管理
      事件通知單逕行舉發並予拖吊移置保管，原處分機關乃依
      道路交通管理處罰條例第56條第1 項第5 款規定，裁處受
      處分人罰鍰900 元等情，此有上開舉發通知單影本、車輛
      移置及保管費用收據影本、裁決書影本各1 件在卷可稽，
      且受處分人於異議狀上亦記載「於98年7 月22日上午10時
      50分許駕駛車號8105-EK號自小客車，將該自小客車停放
      在臺北縣新店市○○路、寶興便道道路旁，致遭裁決應處
      900元之罰鍰，含拖吊費共2,100元之罰鍰，然其是停放在
      白線上....」等內容，並未否認其有將上揭自小客車停放
      在臺北縣新店市○○路、寶興便道道路旁為警舉發之情節
      ，是受處分人上開停車行為堪以認定。
（二）受處分人上開停車行為，是否有相關之交通違規乙節，經
      本院依職權函請新店分局檢送本件舉證照片4 張、臺北縣
      新店市○○路、寶興便道之現場繪製草圖1 紙所示，受處
      分人停車之地點，係為白色實線之路面邊線至路邊護欄間
      之區域，一側係供車輛通行之雙向單線道之正常線道，他
      側係為一劃有槽化線之畸零地，該處並無設置禁止停車、
      禁止臨時停車之標誌，亦未劃有禁止停車之黃實線、禁止
      臨時停車之紅實線，且非彎道、陡坡、狹路、槽化線、交
      通島或道路修理地段，復無併排停車之情形，且受處分人
      之車輛係依車輛順行方向停放，並未逾越該白色路面邊線
      而有佔據供汽、機車行駛之車道之情，又該處劃有槽化線
      之畸零地部分，因槽化線所劃設之區域本即不得停車，此
      觀上開規定甚明，故受處分人停車之處尚難遽認顯有妨礙
      其他人、車通行或有使其他車輛難以出入之問題。
（三）綜上所述，受處分人車輛停放之地點，既未縮減道路可供
      通行之範圍，且依其情形並未造成後方車輛會車往來通行
      上之阻礙或使其他車輛有難以出入之問題，則原處分機關
      未慮及此遽予裁罰，尚有未合，本件受處分人之異議為有
      理由，原處分自應予以撤銷，另諭知受處分人不罰。
五、據上論斷，應依道路交通案件處理辦法第20條前段，裁定如
    主文。
中    華    民    國    98    年    12    月    31    日
                  交通法庭        法  官  方鴻愷
以上正本證明與原本無異。
如不服本裁定，應於裁定送達後5 日內向本院提出抗告狀。
                                  書記官  陳昭綾
中    華    民    國    98    年    12    月    31    日

司法院資訊處製作；財團法人民間司法改革基金會備份。
